【裁判字號】    99,訴,182
【裁判日期】    990830
【裁判案由】    施用毒品
【裁判全文】
臺灣臺東地方法院刑事判決               99年度訴字第182號
公  訴  人  臺灣臺東地方法院檢察署檢察官
被      告  乙○○
上列被告因違反毒品危害防制條例案件，經檢察官提起公訴（99
年度毒偵字第245號），本院行簡式審判程序，判決如下：
    主    文
乙○○施用第一級毒品，累犯，處有期徒刑捌月。
    犯罪事實
一、乙○○前因施用第一級毒品及第二級毒品案件，經本院於民
    國94年8月3日以94年度毒聲字第80號裁定送觀察、勒戒後，
    因認其有繼續施用毒品之傾向，復經本院於94年9月13日以9
    4年度毒聲字第100號裁定令入戒治處所施以強制戒治，嗣於
    95年 5月15日停止戒治釋放出所，並由臺灣臺東地方法院檢
    察署檢察官於同年月19日以95年度戒毒偵字第16號案件為不
    起訴處分確定；又因犯幫助施用第一級毒品之罪，經本院以
    95年度訴字第 250號判處有期徒刑8月，減為有期徒刑4月，
    並於97年 3月18日確定，再因犯施用第一級毒品之罪，經本
    院於96年10月17日以96年度訴字第222號判處有期徒刑8月，
    減為有期徒刑4月確定，嗣經本院以97年度聲字第344號裁定
    其應執行有期徒刑7月，並於97年11月24日確定，而於98年2
    月14日執行完畢在案，竟不知悔悟，仍基於施用第一級毒品
    海洛因之犯意，於前揭強制戒治執行完畢釋放後之5年內即9
    9年6月6日凌晨0時許，在其臺東縣大武鄉○○村○○路29號
    住處內，將海洛因放入針筒內加水混合後，再以該針筒注射
    靜脈之方式，施用海洛因1次。
二、案經臺東縣警察局大武分局報請臺灣臺東地方法院檢察署檢
    察官偵查起訴。
    理    由
一、本案被告乙○○所犯係死刑、無期徒刑、最輕本刑為三年以
    上有期徒刑以外之罪，亦非高等法院管轄之第一審案件，而
    被告於本院行準備程序中，就被訴事實為有罪之陳述，經告
    知簡式審判程序之旨，並聽取公訴人及被告之意見後，本院
    合議庭依刑事訴訟法第 273條之1第1項規定，裁定由受命法
    官獨任進行簡式審判程序，合先敘明。
二、上揭犯罪事實，業據被告乙○○於本院準備程序中坦白承認
    ，且其於99年6月9日同意由警所採集之尿液檢體（編號：D-
    30號），係由其親自排放、裝瓶及封簽等事，業據被告於警
    詢時供承無訛，而該尿液檢體經送鑑驗結果，確呈嗎啡（即
    海洛因主要代謝物）之陽性反應，則有慈濟大學濫用藥物檢
    驗中心檢驗總表、臺東縣警察局大武分局(99)年度人犯涉毒
    品危害防制條例採樣尿液送驗代號登記簿等件附卷足憑，再
    毒品施用後，於施用者尿液中可檢出之最大時限，乃係受施
    用劑量及頻率、施用方式、飲水量多寡、個人體質及其代謝
    情況、檢測方法靈敏度等因素影響，因個案而異，海洛因一
    般可檢出之最大時限，依文獻之記載約為施用後2至4日，而
    海洛因服用後24小時內，經由尿液排出量可達施用劑量之80
    %，此有行政院衛生署管制藥品管理局92年3月10日管檢字第
    0920001495號、97年12月31日管檢字第0970013096號函文可
    資參照，另海洛因施用入人體後，水解還原成嗎啡，再循嗎
    啡之代謝方式排出體外，已據行政院衛生署藥物食品檢驗局
    (73) 藥檢壹字第30221號函文說明綦詳，至尿液中是否含有
    海洛因等反應，經以氣相層析質譜儀（GC／MS）分析方法進
    行確認檢驗，尿液檢體中濫用嗎啡之濃度高於或等於300ng/
    mL時，即可認定鴉片類之藥物，此觀前開檢驗總表說明甚詳
    。從而，慈濟大學濫用藥物檢驗中心前揭檢驗總表之確認檢
    驗，乃係以氣相層析質譜儀法進行檢驗，為目前公認較為精
    細之檢驗方式，一般尚不致產生海洛因之偽陽性反應，且就
    檢驗之檢體而言，係以分析物是否存在為準，分析結果等於
    或高於最低可檢濃度時，即稱之為陽性，是被告上開尿液檢
    體之確認檢驗結果，檢出濃度為嗎啡：1,000ng/mL，而遠高
    於該確認結果報告之最低可檢濃度，揆諸前揭說明，足認被
    告前開尿液中之海洛因代謝物嗎啡確呈陽性反應，要無疑義
    。綜上，足認被告之自白與事實相符，事證明確，其於上開
    時、地，有施用海洛因之犯行，洵堪認定。又被告前曾因施
    用第一級毒品及第二級毒品案件，經本院於94年8月3日以94
    年度毒聲字第80號裁定送觀察、勒戒後，因認其有繼續施用
    毒品之傾向，復經本院於94年9月13日以94年度毒聲字第100
    號裁定令入戒治處所施以強制戒治，嗣於95年 5月15日停止
    戒治釋放出所，並由臺灣臺東地方法院檢察署檢察官於同年
    月19日以95年度戒毒偵字第16號案件為不起訴處分確定等情
    ，有上開處分書、臺灣高等法院被告前案紀錄表及施用毒品
    案件紀錄表、臺灣臺東地方法院檢察署刑案資料查註紀錄表
    等件附卷可憑，是被告於上開強制戒治執行完畢釋放後， 5
    年內再犯本案施用毒品之罪，應予依法論科。
三、按海洛因係屬毒品危害防制條例第2條第2項第 1款所明定之
    第一級毒品，不得非法持有、施用之。核被告乙○○前揭施
    用海洛因之行為，係犯毒品危害防制條例第10條第 1項之施
    用第一級毒品罪。其持有海洛因嗣進而施用之，持有之低度
    行為應為施用之高度行為所吸收，不另論罪。又被告有如犯
    罪事實欄一所載之論罪科刑及執行情形，此有臺灣高等法院
    被告前案紀錄表等件附卷可考，其受有期徒刑之執行完畢後
    ，5 年以內故意再犯本案法定刑為有期徒刑之罪，為累犯，
    應依法加重其刑。爰審酌被告年值中壯，不思尋求身心之正
    當發展，前已因施用毒品案件，經機關矯治完畢釋放後，再
    因施用毒品等案件，而受徒刑之執行已如上述，竟又犯本案
    施用第一級毒品之罪，顯見其仍不知悔悟，且素行難認良善
    ，亦徵其自制力薄弱，漠視法令禁制，未有根絕毒害之決心
    ，又施用毒品，非但足以導致個人之精神障礙、性格異常，
    甚至造成生命危險，而戕害一己之身心健康，並對社會秩序
    與他人安全潛藏有相當之危害，惟念及被告施用毒品之犯行
    僅戕害己身，於他人法益尚未生實際之侵害，且犯後尚知坦
    認犯行，態度非劣，兼衡酌其犯罪之動機、目的、手段、情
    節、行為時所受刺激及其智識程度、平日生活狀況等一切情
    狀，量處如主文所示之刑。
據上論斷，應依刑事訴訟法第 273條之1第1項、第299條第1項前
段，毒品危害防制條例第10條第 1項，刑法第11條前段、第47條
第1項，判決如主文。
本案經檢察官甲○到庭執行職務
中    華    民    國    99    年     8    月    30    日
                  刑事第四庭  法  官  劉正偉
以上正本證明與原本無異。
如不服本判決應於收受送達後10日內向本院提出上訴書狀，並應
敘述具體理由；其未敘述上訴理由者，應於上訴期間屆滿後20日
內向本院補提理由書（均須按他造當事人之人數附繕本）。「切
勿逕送上級法院」。
                              書記官  姚佳華
中    華    民    國    99    年    8     月    31    日
附錄論罪法條全文：
毒品危害防制條例第10條第1項：
施用第一級毒品者，處6月以上5年以下有期徒刑。

司法院資訊處製作；財團法人民間司法改革基金會備份。
